【裁判字號】    98,交聲,1530
【裁判日期】    980911
【裁判案由】    交管條例聲異
【裁判全文】
臺灣板橋地方法院交通事件裁定        98年度交聲字第1530號
                                    98年度交聲字第1531號
原處分機關  交通部公路總局臺北區監理所蘆洲監理站
異  議  人
即受處分人  乙○○
上列受處分人因違反道路交通管理處罰條例案件，對於交通部公
路總局臺北區監理所蘆洲監理站於民國98年5 月19日及同年6 月
9 日所為之處分（原處分案號分別為：北監蘆字第裁00－000000
000 號、第裁46-C00000000號），均聲明異議，本院裁定如下：
    主  文
原處分均撤銷。
乙○○均不罰。
    理  由
一、原處分機關略以：異議人即受處分人乙○○於民國98年5 月
    9 日18時5 分許，騎乘車牌號碼CUE －758 號重型機車，行
    經臺北縣新莊市○ 號○○道與化成路口，因「駕車行經有燈
    光號誌管制之交岔路口闖紅燈」之違規事實，經臺北縣政府
    警察局新莊分局頭前派出所執勤警員攔停後，依違反道路交
    通管理處罰條例第53條第1 項規定，以北縣警交字第C00000
    000 號舉發違反道路交通管理事件通知單當場舉發。嗣經原
    處分機關於98年6 月9 日，就「駕車行經有燈光號誌管制之
    交岔路口闖紅燈」違規事實部分，以北監蘆字第裁46－C000
    00000 號裁決書，裁處罰鍰新臺幣（下同）1,800 元，並依
    同條例第63條第1 項第1 款（裁決書漏引第1 項第3 款）規
    定記違規點數3 點；又因異議人前於98年1 月4 日亦有違反
    道路交通管理處罰條例第53條第1 項之闖紅燈違規，業已違
    規記點3 點，故經原處分機關之電腦整批挑檔於98年5 月19
    日以北監蘆字裁第00－000000000 號違反道路交通管理事件
    裁決書舉發其該當同前條例第63條第3 項規定，有「在6 個
    月內，駕照違規記點共達6 點以上」之情形，裁處吊扣駕駛
    執照1 個月，並依同條例第24條第1 項第5 款（裁判書漏載
    第1 項第5 款）規定，應參加道路交通安全講習。
二、聲明異議意旨略以：異議人當日騎乘機車搭載友人丙○○行
    經上開路口，於綠燈時左轉化成路後，竟遭值勤員警攔停掣
    單舉發紅燈左轉之違規，異議人當時與警員就其有無違規情
    事理論，但未為警員接受，異議人質疑當時值勤員警正對前
    一位交通違規者（即洪漢鏶）開立罰單，該警員於開立罰單
    之時，是否可同時分心注意路口之狀況，且警員當時值勤態
    度不佳，因此異議人對此罰單深感不服，為此聲明異議，請
    求撤銷原處分等語。
三、訊據異議人固坦承有於上開時、地，騎乘上開機車於路口左
    轉之事實，惟堅決否認有紅燈左轉之違規行為，並於本院訊
    問時辯稱：伊當時停在9 號越堤道之路口停止線，直到越堤
    道上的燈號由紅燈變換為綠燈，即直行燈號與左轉燈號同時
    亮起後才左轉化成路，伊於轉彎時看到警員與另一位被舉發
    之人站在一起，依警員當時所處之位置（即化成路539 號空
    地），是無法看到9 號越堤道上的燈號，伊認為警員舉證不
    足等語。經查：
  (一)訊據證人即異議人遭舉發時騎乘機車所搭載之乘客丙○○於
    本院訊問時具結後證稱：當時伊搭乘異議人所騎乘之機車，
    行經9 號越堤道路口時，燈號為紅燈而停在停止線後方，等
    到直行綠燈與左轉綠燈同時亮起，才左轉化成路，異議人左
    轉時，警員沒有立即攔停，直到機車經過警員時才被攔下，
    當時警員旁邊有一位剛被舉發紅燈左轉違規之民眾，該人表
    示其剛被警員開單，因不甘心而坐在該處，要等警員再舉發
    他人等語綦詳（見本院98年8 月6 日訊問筆錄第8 至10頁）
    ，核與異議人上開所述情節互核一致。
  (二)雖證人即本件舉發員警葉旭彬於本院訊問時具結證稱：當時
    伊是一個人在新莊市○○路執行巡邏勤務，伊所站的位置確
    實看不到9 號越堤道的燈號，但可以看到化成路的燈號，而
    若化成路的燈號是綠燈，則9 號越堤道的燈號一定是紅燈，
    伊是因為看到化成路的燈號為綠燈，所以判斷異議人是在9
    號越堤道燈號為紅燈時左轉，因此攔停異議人，當時異議人
    機車後面搭載一位女乘客，伊攔下異議人後，有向異議人說
    明其紅燈左轉，並請異議人出示駕照及行照後，再開單舉發
    ，伊於舉發本件違規時，前一位被伊舉發違規之洪姓民眾（
    即洪漢鏶）亦在現場還沒離開，該民眾在那裡看舉發單，該
    件舉發與本件異議人之舉發時間相隔並非如兩張舉發單上所
    載違規時間（分別為98年5 月9 日17時35分及同日18時5 分
    ）相隔那麼久等語（見同上本院訊問筆錄），並有證人葉旭
    彬所傳真之北縣警交字第C00000000 號舉發違反道路交通管
    理事件通知單影本（被舉發人為洪漢鏶）1 紙在卷可佐；又
    觀諸證人丙○○於為警攔查後以其手機所拍攝之畫面，經本
    院於98年8 月6 日當庭勘驗結果，確有一名穿著黑衣之男子
    站在警員旁邊，而證人葉旭彬亦證實該名男子即為洪漢鏶等
    情（詳見本院當日之訊問筆錄第11頁），由此足認證人葉旭
    彬於本件舉發當時確實尚有另一位遭其舉發違規之人仍滯留
    現場之事實，酌以證人葉旭彬證稱伊係以化成路之燈號為綠
    燈，據以判斷異議人有紅燈左轉之違規等語，由此足認證人
    葉旭彬並非親眼目擊上址9 號越堤道路口之燈號變換情形，
    則證人葉旭彬在處理其先前所舉發洪漢鏶違規事宜之同時，
    是否能不受干擾而真確地目擊化成路的燈號為綠燈，並正確
    判斷9 號越堤道之燈號為紅燈，進而認定異議人當時確有紅
    燈左轉之違規行為，非無疑問。
  (三)綜上所述，異議人所辯係有證人丙○○之證述可佐，而證人
    甲○○○○之證述非無瑕疵可指，其指證是否無誤，仍有合
    理懷疑存在，尚難僅依憑執勤員警葉旭彬之上開證述，遽以
    推測或擬制異議人有本件違規行為，此外，復查無其他積極
    證據足以證明異議人確有前開違規之行為。從而，異議人上
    開所辯，尚非無據，原處分未予詳查，遽予分別裁處罰鍰1,
    800 元，並記違規點數3 點（即駕車行經有燈光號誌管制之
    交岔路口闖紅燈之違規）及吊扣駕駛執照1 個月，並應參加
    道路交通安全講習（即在6 個月內駕照違規記點共達6 點以
    上之違規），均有未洽，本件異議為有理由，原處分均應予
    以撤銷，另諭知異議人均不罰，以昭審慎。
四、據上論斷，應依道路交通案件處理辦法第20條前段，裁定如
    主文。
中    華    民    國    98    年    9     月    11    日
                      交通法庭  法  官  林淑婷
上列正本證明與原本無異。
如不服本裁定，應於裁定送達後五日內敘明抗告理由，向本院提
出抗告狀。
                                書記官  莊川億
中    華    民    國    98    年    9     月    11    日


司法院資訊處製作；財團法人民間司法改革基金會備份。
